【裁判字號】    95,易,212
【裁判日期】    951011
【裁判案由】    毒品危害防制條例
【裁判全文】
臺灣宜蘭地方法院刑事判決               95年度易字第212號
公  訴  人  臺灣宜蘭地方法院檢察署檢察官
被      告  甲○○
上列被告因毒品危害防制條例案件，經檢察官提起公訴（95年度
毒偵字第617號），被告於準備程序中，就被訴事實為有罪之陳
述，本院合議庭裁定由受命法官獨任進行簡式審判程序後，判決
如下：
    主  文
甲○○施用第二級毒品，累犯，處有期徒刑陸月，如易科罰金以
銀元參佰元即新臺幣玖佰元折算壹日。
    事  實
一、甲○○曾於民國（下同）90年間因施用第二級毒品安非他命
    案件，經依本院90年度毒聲字第853、858號裁定送觀察、勒
    戒後，認無繼續施用毒品之傾向，業由臺灣宜蘭地方法院檢
    察署檢察官於90年12月24日以90年度毒偵字第1401號為不起
    訴處分確定。又因施用第二級毒品安非他命案件，經依本院
    91年度毒聲字第463號裁定送觀察、勒戒後，認有繼續施用
    毒品之傾向，再由本院以91年度毒聲字第581號裁定令入戒
    治處所強制戒治，並由臺灣宜蘭地方法院檢察署檢察官以91
    年度毒偵字第595號聲請簡易判決處刑後，經本院於91年11
    月21日以91年度宜簡字第164號判決判處有期徒刑二月確定
    ，並於93年1月9日易科罰金執行完畢，強制戒治部分則於93
    年1月9日因法律修正釋放。復因施用第二級毒品安非他命案
    件，經臺灣宜蘭地方法院檢察署檢察官以92年度毒偵字第
    761號提起公訴後，由本院於92年11月21日以92年度易字第
    323號判決判處有期徒刑三月確定，並於93年1月6日易科罰
    金執行完畢。再因施用第二級毒品安非他命案件，經同署檢
    察官以93年度毒偵字第823號提起公訴後，本院以93年度易
    字第393號判處有期徒刑六月，經上訴後由臺灣高等法院於
    94年2月22日以94年度上易字第6號判決判處有期徒刑六月確
    定，並於94年5月17日易科罰金執行完畢。詎甲○○猶不知
    悔改，竟仍於前揭觀察勒戒、強制戒治執行完畢釋放後五年
    內，基於施用第二級毒品安非他命之犯意，於95年4月9日中
    午12時許，在宜蘭縣礁溪火車站廁所內，以將第二級毒品安
    非他命置於鋁箔紙上、在下方以火烘烤再吸取安非他命霧化
    產生白煙之方式，施用第二級毒品安非他命1次。嗣經警於
    95 年4月12日中午12時30分許，在宜蘭縣礁溪鄉○○路224
    號5樓之2查獲；復經警於同日下午2時26分許，派員採集其
    尿液送驗結果呈安非他命類陽性反應而查知上情。
二、案經宜蘭縣警察局礁溪分局報請臺灣宜蘭地方法院檢察署檢
    察官偵查起訴，嗣於本院準備程序進行中，被告先就被訴事
    實為有罪之陳述，經裁定進行簡式審判程序。
    理  由
一、上揭事實，業據被告甲○○自警詢、偵查迄本院審理中坦承
    不諱，而被告於95年4月12日中午12時30分許為警查獲後，
    於同日下午2時26分經警採集其尿液送慈濟大學濫用藥物檢
    驗中心檢驗結果，確呈安非他命類之陽性反應，有宜蘭縣警
    察局礁溪分局偵辦毒品案件嫌疑犯尿液送驗編號、姓名對照
    表、慈濟大學濫用藥物檢驗中心檢驗總表各1份在卷可稽，
    足徵被告之前揭自白核與事實相符，應堪採信。又被告前於
    90年間因施用第二級毒品安非他命案件，經依本院90年度毒
    聲字第853、858號裁定送觀察、勒戒後，認無繼續施用毒品
    之傾向，業由臺灣宜蘭地方法院檢察署檢察官於90年12月24
    日以90年度毒偵字第1401號為不起訴處分確定。又因施用第
    二級毒品安非他命案件，經依本院91年度毒聲字第463號裁
    定送觀察、勒戒後，認有繼續施用毒品之傾向，再由本院以
    91 年度毒聲字第581號裁定令入戒治處所強制戒治，並由臺
    灣宜蘭地方法院檢察署檢察官以91年度毒偵字第595號聲請
    簡易判決處刑後，經本院於91年11月21日以91年度宜簡字第
    164號判決判處有期徒刑二月確定，並於93年1月9日易科罰
    金執行完畢，強制戒治部分則於93年1月9日因法律修正釋放
    。復因施用第二級毒品安非他命案件，經臺灣宜蘭地方法院
    檢察署檢察官以92年度毒偵字第761號提起公訴後，由本院
    於92年11月21日以92年度易字第323號判決判處有期徒刑三
    月確定，並於93年1月6日易科罰金執行完畢。再因施用第二
    級毒品安非他命案件，經同署檢察官以93年度毒偵字第823
    號提起公訴後，本院以93年度易字第393號判處有期徒刑六
    月，經上訴後由臺灣高等法院於94年2月22日以94年度上易
    字第6號判決判處有期徒刑六月確定，並於94年5月17日易科
    罰金執行完畢，亦有臺灣宜蘭地方法院檢察署90年度毒偵字
    第1401號不起訴處分書、91年度毒偵字第595號聲請簡易判
    決處刑書、92年度毒偵字第761號起訴書、93年度毒偵字第
    823號起訴書及刑案資料查註紀錄表各1份在卷可憑，是被告
    於觀察勒戒、強制戒治執行完畢釋放後五年內再犯本件施用
    第二級毒品犯行，罪證明確，應予依法論科。
三、按被告行為後，刑法業於94年2月2日經總統以華總一義字第
    09400014901號令修正公布，並於95年7月1日施行，另罰金
    罰鍰提高標準條例亦自同日修正刪除第二條規定，參酌最高
    法院95年5月23日刑事庭第8次會議決議，新刑法第二條第一
    項之規定，係規範行為後法律變更所生新舊法律比較適用之
    準據法，於新刑法施行後，應適用新刑法第二條第一項之規
    定，為「從舊從輕」之比較。另於比較時應就罪刑有關之共
    犯、未遂犯、想像競合犯、牽連犯、連續犯、結合犯，以及
    累犯加重、自首減輕暨其他法定加減原因（如身分加減）與
    加減比例等一切情形，本於統一性及整體性原則，綜其全部
    罪刑之結果而為比較，合先敘明。按民國95年7月1日生效施
    行之刑法第二條第一項規定「行為後法律有變更者，適用行
    為時之法律。但行為後之法律有利於行為人者，適用最有利
    於行為人之法律」，經查：
（一）被告行為後，刑法第四十七條業於94年2月2日修正公布並
      自95年7月1日起施行，按修正前刑法第四十七條係規定「
      受有期徒刑之執行完畢，或受無期徒刑或有期徒刑一部之
      執行而赦免後，五年以內再犯有期徒刑以上之罪者，為累
      犯，加重本刑至二分之一。」，修正後刑法第四十七條第
      一項則規定「受徒刑之執行完畢，或一部之執行而赦免後
      ，五年以內故意再犯有期徒刑以上之罪者，為累犯，加重
      本刑至二分之一。」，本件被告係故意犯罪，不論依修正
      前刑法第四十七條，或修正後刑法第四十七條第一項之規
      定，均構成累犯，對被告而言並無有利或不利之情形。
（二）被告行為後，罰金罰鍰提高標準條例第二條業於95年7月1
      日刪除，而刑法第四十一條第一項前段關於易科罰金之折
      算標準已由舊法之銀元一百元、二百元、三百元修正為新
      台幣（下同）一千元、二千元、三千元，因屬科刑規範事
      項之變更，其折算標準為裁判時所應諭知，自有就新舊法
      規定比較之必要，修正刪除前罰金罰鍰提高標準條例第二
      條規定，就原定數額提高為一百倍折算一日，則本件被告
      行為時之易科罰金折算標準，應以銀元三百元折算一日，
      經折算為新台幣後，應以新台幣九百元折算為一日。惟95
      年7月1日修正公布施行之刑法第四十一條第一項前段則規
      定：「犯最重本刑為五年以下有期徒刑以下之刑之罪，而
      受六個月以下有期徒刑或拘役之宣告者，得以新台幣一千
      元、二千元或三千元折算一日，易科罰金。」，經比較新
      舊法結果，以被告行為時之修正前刑法較為有利於被告，
      新法並無對被告有較為有利之情形，是依新刑法第二條第
      一項前段之規定，本件應適用被告行為時之舊刑法，即依
      修正前刑法第四十一條第一項前段、修正前罰金罰鍰提高
      標準條例第二條、現行法規所定貨幣單位折算新台幣標準
      第二條之規定，諭知以銀元三百元即新台幣九百元折算一
      日為易科罰金之折算標準。
（三）綜合上開修正前後刑法比較之結果，顯然以95年7月1日修
      正生效前刑法（即行為時）有利於被告，依前揭刑法第二
      條第一項規定，本件即應適用行為時法即95年7月1日修正
      生效施行前之刑法第四十七條、第四十一條第一項規定及
      95年7月1日修正刪除前之罰金罰鍰提高標準條例第二條之
      規定，併此敘明。又刑法第十一條於95年7月1日亦經修正
      生效施行，惟修正後之規定僅係將得適用刑法總則規定之
      刑事特別法範圍由原規定之「其他法令有刑罰之規定者」
      ，更明確化為「其他法律有刑罰或保安處分之規定者」，
      此一修正尚不涉及行為人罪刑之結果，故無新舊法比較問
      題，附此說明。
三、查安非他命為毒品危害防制條例第二條第二項第二款所規定
    之第二級毒品，不得擅自施用、持有，故核被告所為，係犯
    毒品危害防制條例第十條第二項之施用第二級毒品安非他命
    罪。被告於施用第二級毒品安非他命前持有毒品安非他命之
    行為，為施用毒品安非他命之當然結果，屬吸收關係，不另
    論罪。又被告有如事實欄所載之犯罪科刑及執行情形，有臺
    灣高等法院被告前案紀錄表1份在卷可考，其於五年以內再
    犯本件有期徒刑以上之罪，為累犯，應依95年7月1日修正生
    效前刑法第四十七條規定加重其刑。爰審酌被告之智識程度
    ；犯罪之動機、目的、手段；前已因施用毒品之犯行，經執
    行觀察勒戒、強制戒治後仍不知悔改，復繼續沾染毒品，其
    施用毒品行為對於自身及社會所造成之危害程度非輕；惟念
    其素行尚佳，施用毒品次數僅有1次，且其於施用後坦承犯
    行，知所悔悟，犯後態度良好等一切情狀，爰量處如主文所
    示之刑，並依修正前刑法第四十一條第一項規定諭知以銀元
    三百元即新台幣九百元折算一日為易科罰金之折算標準，以
    示警懲。
據上論斷，應依刑事訴訟法第二百七十三條之一第一項、第二百
九十九條第一項前段，毒品危害防制條例第十條第二項，現行刑
法第二條第一項、第十一條前段，95年7月1日修正生效前刑法四
十七條、第四十一條第一項前段，95年7月1日修正刪除前罰金罰
鍰提高標準條例第二條，現行法規所定貨幣單位折算新台幣條例
第二條，判決如主文。
本案經檢察官沈念祖到庭執行職務
中    華    民    國    95    年    10    月    11    日
                  刑事第三庭  法  官  林惠玲
以上正本證明與原本無異。
如不服本判決，應於判決送達後10日內，向本院提出上訴狀（需
附繕本）。
                              書記官  林慶生
中    華    民    國    95    年    10    月    12    日
附錄論罪科刑之法條：
毒品危害防制條例第十條第二項
施用第二級毒品者，處三年以下有期徒刑。


司法院資訊處製作；財團法人民間司法改革基金會備份。
